【裁判字號】    97,家聲,62
【裁判日期】    970530
【裁判案由】    指定遺囑執行人
【裁判全文】
臺灣彰化地方法院民事裁定  97年度家聲字第62號
聲  請  人  內政部彰化老人養護中心
法定代理人  甲○○
代  理  人  丙○○
第  三  人  甲○○
上列聲請人聲請指定遺囑人乙○遺囑執行人事件，本院裁定如下
：
    主  文
指定甲○○（民國○○年○ 月○ 日生）為遺囑人乙○（女，民國○○
年○ 月○○日生，國民身分證統一編號：Ｚ000000000號，生前住彰
化市○○里○○路1 號，於97年2 月24日死亡）之遺囑執行人。
聲請程序費用新台幣壹仟元由遺囑人之遺產負擔。
    理  由
一、本件聲請意旨略以：茲因被繼承人乙○留存於內政部彰化老
    人養護中心之彰化光復路郵局郵政存簿儲金簿，帳號000000
    0 ，截至民國97年4 月25日止尚有餘款新台幣643,675 元，
    及黃金項鍊與黃金戒指乙件。被繼承人乙○係彰化縣政府列
    冊低收入戶，因生活無法自理、行動不便，乃由該縣政府轉
    介於81年3 月10日至本中心公費養護，於97年2 月24日亡故
    ，其並有代筆遺囑囑託本中心處理善後，惟未指定遺囑執行
    人。又據被繼承人乙○申請進住中心時所檢附資料僅知其配
    偶及領養女兒已亡故多年，無法確知法定繼承人之有無，及
    是否仍有親屬，故無法依法召開親屬會議選定遺囑執行人，
    爰依法請求指定被繼承人乙○之遺囑執行人等語，並提出遺
    款清冊、貴重物品保管明細表、被繼承人乙○代筆遺囑影本
    、郵政存簿儲金簿影本、死亡證明書影本、戶口名簿影本、
    除戶謄本、公費養護相關文件影本、委託辦理故公費養護老
    人葬儀服務契約書影本、被繼承人乙○葬儀驗收紀錄、支付
    喪葬費用支出憑證等影本資料為證。
二、按代筆遺囑，由遺囑人指定三人以上之見證人，由遺囑人口
    述遺囑意旨，使見證人中之一人筆記、宣讀、講解，經遺囑
    人認可後，記明年、月、日及代筆人之姓名，由見證人全體
    及遺囑人同行簽名，遺囑人不能簽名者，應按指印代之，民
    法第1194條定有明文。又依民法第1199條之規定，遺囑，自
    遺囑人死亡時，發生效力。查：遺囑人於97年4 月25日死亡
    ，其於生前立有代筆遺囑一份，由巫秀容、唐華芬、余紅棋
    為見證人，並由巫秀容據實做成筆記，且經遺囑人同意簽名
    按捺指印於其上等情，業據聲請人提出上開文書為證，堪認
    聲請人之主張為真實。
三、次按遺囑未指定遺囑執行人，並未委託他人指定者，得由親
    屬會議選定之，不能由親屬會議選定時，得由利害關係人聲
    請法院指定之，民法第1211條定有明文。本件遺囑未指定遺
    囑執行人，而遺囑人配偶及其養女已過世，該遺囑未指定遺
    囑執行人，復無從召開親屬會議另行指定遺囑執行人，而依
    遺囑人之代筆遺囑意旨，遺囑人之喪葬事務係交由聲請人處
    理，且其遺物尚留存於聲請人處，聲請人復係受遺贈人，自
    為利害關係人，則聲請人聲請本院為遺囑人指定遺囑執行人
    ，於法有據，應予准許。又本院審酌遺囑人生前在聲請人養
    護中心安養多時，則聲請人之法定代理人甲○○對遺囑人之
    生前事務當屬熟稔，爰指定甲○○為其遺囑執行人。
四、依非訟事件法第157條裁定如主文。
中    華    民    國    97    年    5     月    30    日
                    家事法庭    法  官  游秀雯
以上正本係照原本作成。
如對本裁定抗告須於裁定送達後10日內向本院提出抗告狀。
中    華    民    國    97    年    5     月    30    日
                                書記官  謝志鑫


司法院資訊處製作；財團法人民間司法改革基金會備份。
